臺灣板橋地方法院刑事判決　　　　　　　96年度訴字第3594號
公　訴　人　臺灣板橋地方法院檢察署檢察官
被　　　告　甲○○
　　　　　　　　　　（另案於臺灣桃園監獄執行）
上列被告因違反毒品危害防制條例案件，經檢察官提起公訴（96
年度毒偵字第4578號），本院依簡式審判程序，判決如下：
    主  文
甲○○施用第一級毒品，累犯，處有期徒刑壹年陸月，減為有期
徒刑玖月。
扣案之甲基安非他命壹包（驗餘淨重零點捌玖陸柒公克）沒收銷
燬之，包裝上開甲基安非他命之外包裝袋壹只、夾鏈袋壹只及吸
食器個均沒收。
    事  實
一、甲○○：(一)於民國87年間，因竊盜案件，經臺灣高等法院以
    87年度上易字第4433號判決判處有期徒刑1 年6 月確定，送
    監執行於91年10月2 日執行完畢；(二)於同年間，因施用毒品
    案件，經臺灣士林地方法院以87年度易字第919 號裁定送觀
    察、勒戒後，認無繼續施用毒品傾向，於87年6 月21日執行
    完畢釋放出所，復經同法院判決免刑確定；(三)於前開觀察、
    勒戒執行完畢釋放後5 年內之92年間，因再犯施用毒品案件
    ，經本院以92年度毒聲字第1493號裁定送觀察、勒戒後，認
    有繼續施用毒品傾向，復經本院以92年度毒聲字第1822號裁
    定令入戒治處所施以強制戒治，嗣因毒品危害防制條例於92
    年7 月9 日修正公布全文，於93年1 月9 日生效施行，上開
    強制戒治因法律修正而未執行完畢；此部分施用毒品犯行，
    並經本院以92年度簡字第1780號判決判處有期徒刑5 月確定
    ；(四)於同年間，又因竊盜案件，經本院以92年度簡字第1462
    號判決判處有期徒刑4 月確定，上開(三)、(四)所示之二罪刑，
    復經本院以93年度聲字第186 號裁定定應執行有期徒刑8 月
    確定，入監執行於93年8 月8 日縮刑期滿執行完畢；(五)於94
    年間，因竊盜案件，經臺灣士林地方法院以94年度易字第74
    4 號判決判處有期徒刑1 年10月確定；(六)於前開(三)所示之施
    用毒品犯行後5 年內之94年間，因三犯施用毒品案件，經臺
    灣士林地方法院以94年度士簡字第534 號判決判處有期徒刑
    6 月確定，並經同法院以96年度聲減字第915 號裁定減為有
    期徒刑3 月，再連同前開(五)所示之罪刑，合併定應執行有期
    徒刑2 年確定；(七)於上揭(六)所示之施用毒品犯行後5 年內之
    95年間，因四犯施用毒品案件，經臺灣臺中地方法院以95年
    度中簡上字第600 號判決判處有期徒刑1 年確定；(八)於96年
    間，因竊盜案件，經臺灣臺中地方法院以95年度易字第781
    號判決判處有期徒刑2 年10月確定；前揭(五)至(八)所示之數罪
    刑，現經送監執行中。詎其猶不知悔改，於上開(七)所示之四
    犯施用毒品犯行後5 年內，復基於施用第一級毒品海洛因、
    第二級毒品甲基安非他命之犯意，於95年7 月12日18時許（
    起訴書誤繕為96年7 月12日），在臺北縣三重市○○路上之
    某處，將第一級毒品海洛因及第二級毒品甲基安非他命一同
    放置於吸食器上，用火燒烤吸聞所生煙霧之方式，同時施用
    第一級毒品海洛因及第二級毒品甲基安非他命1 次。旋於同
    日21時許，在臺北縣三重市○○路2 段19弄21之3 號4樓 之
    住處為警查獲，並扣得其所有而供其施用第一、二級毒品所
    用之甲基安非他命1 包（驗餘淨重0.8967公克，起訴書誤載
    為淨重1.14公克）、夾鍊袋1 只（起訴書誤載為殘渣袋1 只
    ）、吸食器3 個及日常生活所用之之黑色小包包、黑色袋子
    各1 只，且採集其尿液送驗，始悉上情。
二、案經臺北市憲兵隊移送臺灣板橋板橋地方法院檢察署檢察官
    偵查起訴。
    理  由
一、本案被告甲○○所犯係死刑、無期徒刑、最輕本刑為3 年以
    上有期徒刑或高等法院管轄第一審案件以外之罪，其於準備
    程序中就被訴事實為有罪之陳述，經本院告知簡式審判程序
    之旨，並聽取公訴人、被告之意見後，經合議庭裁定由受命
    法官獨任進行簡式審判程序，合先敘明。
二、上揭犯罪事實，業據被告於本院審理時坦承不諱，且被告為
    警查獲後所排放之尿液，經採樣送請憲兵司令部刑事鑑識中
    心，以EMIT酵素免疫分析法、液相萃取（溶濟萃取）前處理
    法、GC/MS 氣相層析質譜儀法檢驗，呈鴉片（嗎啡）及甲基
    安非他命陽性反應之情，有該鑑識中心95年7 月26日（95）
    安鑑字第01228 號鑑驗通知書1 紙在卷足參（見95年度偵字
    第5071號偵查卷第49頁），此外，並有查獲照片9 張在卷可
    佐（同上卷第26至30頁）及被告所有而供其施用第一、二級
    毒品所用之甲基安非他命1 包（驗餘淨重0.8967公克，起訴
    書誤載為淨重1.14公克）、夾鍊袋1 只（起訴書誤載為殘渣
    袋1 只）、吸食器3 個扣案可資佐憑，而扣案之前開甲基安
    非他命經送請憲兵司令部刑事鑑識中心，確含第二級毒品甲
    基安非他命成分，淨重0.9230公克，取樣0.0263公克（已鑑
    析用罄），餘0.8967公克之情，有該鑑識中心95年7 月21日
    （95）安鑑字第01204 號鑑驗通知書1 紙佐卷可考（見96年
    度毒偵字第4578號偵查卷第9 頁），足認被告自白與事實相
    符。
三、按毒品危害防制條例係於92年7 月9 日修正公布，自93年1
    月9 日施行，其中第20條、第23條將施用毒品之刑事處遇程
    序，區分為「初犯」及「5 年內再犯」、「5 年後再犯」。
    依其立法理由之說明：「初犯」，經觀察、勒戒或強制戒治
    後，應為不起訴處分或不付審理之裁定；經觀察、勒戒或強
    制戒治執行完畢釋放後，「5 年內再犯」者，因其再犯率甚
    高，原實施之觀察、勒戒及強制戒治既已無法收其實效，爰
    依法追訴或裁定交付審理。至於經觀察、勒戒或強制戒治執
    行完畢釋放後，「5 年後再犯」者，前所實施之觀察、勒戒
    或強制戒治已足以遮斷其施用毒品之毒癮，為期自新及協助
    其斷除毒癮，仍適用「初犯」規定，先經觀察、勒戒或強制
    戒治之程序。從而依修正後之規定，僅限於「初犯」及「5
    年後再犯」二種情形，始應先經觀察、勒戒或強制戒治程序
    。倘被告於5 年內已再犯，經依法追訴處罰，縱其第三次（
    或第三次以上）再度施用毒品之時間，在初犯經觀察、勒戒
    或強制戒治執行完畢釋放5 年以後，已不合於「5 年後再犯
    」之規定，且因已於「5 年內再犯」，顯見其再犯率甚高，
    原實施觀察、勒戒或強制戒治，已無法收其實效，即應依該
    條例第10條處罰（最高法院95年第7 次刑事庭會議決定要旨
    可參）。查被告有如事實欄一之(二)、(三)、(六)、(七)所示之觀察
    、勒戒執行完畢及於該觀察、勒戒執行完畢5 年內再犯、三
    犯、四犯施用毒品，經法院判處罪刑確定等情，有臺灣高等
    法院被告前案紀錄表在卷可稽，被告既曾於觀察、勒戒執行
    完畢釋放後「5 年內再犯、三犯、四犯」施用毒品犯行，且
    經法院判處罪刑確定，又五犯本案施用第一、二級毒品之犯
    行，自非屬毒品危害防制條第20條第3 項所定「5 年後再犯
    」之情形。是被告於5 年後五犯本案施用第一、二級毒品之
    罪，事證明確，應依法論科。
四、查海洛因、甲基安非他命係毒品危害防制條例第2 條第2 項
    第1 款、第2 款所稱之第一、二級毒品。核被告施用第一級
    毒品海洛因、第二級毒品甲基安非他命之行為，係犯同條例
    第10條第1 項之施用第一級毒品罪及同條第2 項之施用第二
    級毒品罪。其施用第一、二級毒品前後，分別持有第一、二
    級毒品之低度行為，皆為施用之高度行為所吸收，均不另論
    罪。再被告施用第一、二級毒品之時間係95年7 月12日18時
    許，業據被告供明在卷，起訴書誤繕為96年7 月12日18時許
    ，尚有誤會，應予更正。又被告係將海洛因及甲基安非他命
    同時置於吸食器上用火燒烤後一同施用之情，業據被告於本
    院審理時供明在卷，可知被告係以一施用行為，同時施用第
    一級毒品海洛因及第二級毒品甲基安非他命，為想像競合犯
    ，應依刑法第55條之規定，從一重之施用第一級毒品罪處斷
    。至檢察官雖認被告係分別施用第一、二級毒品，然此為被
    告所否認，且本院遍查卷內事證，並無證據足以證明被告有
    分別施用第一、二級毒品之情，揆諸罪證有疑，利歸被告之
    證據法則，自無從認定被告係分別施用第一、二級毒品之情
    ，是檢察官認上開二罪應分論併罰部分，尚有誤會。又被告
    有如事實欄一之(一)、(三)、(四)所示之犯罪科刑及執行情形，有
    臺灣高等法院被告前案紀錄表在卷可稽，其於上開有期徒刑
    執行完畢後5 年內，再犯本案有期徒刑以上之罪，為累犯，
    應依刑法第47條第1 項之規定，加重其刑。爰審酌被告前已
    因施用毒品，獲得不起訴處分之寬典，並經法院判處罪刑，
    又有如事實欄前段所示之前科，素行不佳（有卷附之臺灣高
    等法院被告前案紀錄表可佐），仍無法戒絕毒癮，再次漠視
    法令禁制而犯本罪，惟其施用毒品所生危害，實以自戕身心
    健康為主，對於他人生命、身體、財產等法益，尚無明顯而
    重大之實害，兼衡其犯罪後坦承犯行之態度等一切情狀，量
    處如主文所示之刑，以示懲儆。
五、扣案之甲基安非他命1 包（驗餘淨重0.8967公克），係查獲
    之第一級毒品，不問是否屬於被告所有，應依毒品危害防制
    條例第18條第1 項前段之規定，沒收銷燬之。又包裝上開甲
    基安非他命之外包裝袋1 只（並非不可與毒品分離，係用於
    包裹毒品，防止其裸露、潮濕，便於攜帶施用）、夾鏈袋1
    只及吸食器3 個，均係被告所有供其施用第一、二級毒品所
    用之物，業據被告供明在卷，併依刑法第38條第1 項第2 款
    之規定，宣告沒收。至扣案之黑色小包包、黑色袋子各1 只
    ，雖係被告所有，然係供其日常生活所用之物，亦經被告供
    明在卷，核與本案犯行無關，自無併予宣告沒收之必要，附
    此敘明。
六、又被告行為後，中華民國96年罪犯減刑條例於96年7 月4 日
    制定公布，並自96年7 月16日施行，而按犯罪在中華民國96
    年4 月24日以前者，除本條例另有規定外，依下列規定減刑
    ：一、死刑減為無期徒刑。二、無期徒刑減為有期徒刑二十
    年。三、有期徒刑、拘役或罰金，減其刑期或金額二分之一
    。又依本條例應減刑之罪，未經判決確定者，於裁判時，減
    其宣告刑。依前項規定裁判時，應於判決主文同時諭知其宣
    告刑及減得之刑，中華民國96年罪犯減刑條例第2 條第1 項
    、第7 條分別定有明文。查被告於95年7 月12日，犯施用第
    一、二級毒品，並依想像競合犯之規定，從一重之施用第一
    級毒品罪處所，而經本院判處有期徒刑1 年6 月等情（詳見
    前述），核與中華民國96年罪犯減刑條例第2 條第1 項第3
    款規定相符，爰減其宣告刑二分之一。
據上論斷，應依刑事訴訟法273 條之1 第1 項、第299 條第1 項
前段，毒品危害防制條例第10條第1 項、第2 項、第18條第1 項
前段，刑法第11條前段、第55條、第47條第1 項、第38條第1 項
第2 款，中華民國96年罪犯減刑條例第2 條第1 項、第7 條，判
決如主文。
本案經檢察官王家春到庭執行職務。
中　　華　　民　　國　　96　　年　　11　　月　　5 　　日
以上正本證明與原本無異。
如不服本判決應於送達後10日內向本院提出上訴狀。
                                書記官　王小芬
中　　華　　民　　國　　96　　年　　11　　月　　5 　　日
附錄本案論罪科刑法條
毒品危害防制條例第十條
施用第一級毒品者，處六月以上五年以下有期徒刑。
施用第二級毒品者，處三年以下有期徒刑。
